【裁判字號】    97,訴,1009
【裁判日期】    970513
【裁判案由】    違反毒品危害防制條例
【裁判全文】
臺灣彰化地方法院刑事判決              97年度訴字第1009號
公  訴  人  台灣彰化地方法院檢察署檢察官
被      告  甲○○
上列被告因違反毒品危害防制條例案件，經檢察官提起公訴（97
年度毒偵字第1063號、第1340號），本院依簡式審判程序判決如
下：
    主  文
甲○○施用第一級毒品，累犯，處有期徒刑玖月；又施用第一級
毒品，累犯，處有期徒刑拾月，扣案之第一級毒品海洛因壹包（
淨重零點貳陸公克），沒收銷燬之。應執行有期徒刑壹年壹月，
扣案之第一級毒品海洛因壹包（淨重零點貳陸公克），沒收銷燬
之。
    事  實
一、甲○○前於民國90年間，因施用毒品案件，經本院以90年度
    毒聲字第3371號裁定送強制戒治，嗣認無繼續戒治之必要，
    由本院以91年度毒聲字第238號裁定停止戒治，惟嗣經裁定
    撤銷停止戒治，於92年2月28日執行完畢。又於94年間，因
    施用毒品案件，分別經本院以94年度訴字第839號判決判處
    有期徒刑1年1月確定，94年度訴字第1933號判決判處有期徒
    刑8月確定，及95年度易字第102號判決判處有期徒刑3月確
    定，3案接續執行，於96年1月19日假釋付保護管束，嗣於96
    年10月13日假釋期滿未經撤銷假釋，視為執行完畢。詎於強
    制戒治執行完畢釋放後之5年內，復基於施用第一級毒品海
    洛因之犯意，於97年2月24日10時許，在彰化縣溪湖鎮果菜
    市場公廁內，以針筒注射方式，施用海洛因1次；又於97年2
    月29日10時許，在上開地點以針筒注射方式，施用海洛因1
    次。嗣於97年2月27日13時30分許，為警在彰化縣田尾鄉溪
    畔巷187弄5號搜索查獲，及於97年3月3日11時許，為警在彰
    化縣社頭鄉○○路○段406號前查獲，並扣得海洛因1包（淨
    重0.26公克），經警採尿送驗結果，均呈嗎啡陽性反應。
二、案經彰化縣警察局田中分局報告台灣彰化地方法院檢察署檢
    察官偵查起訴。
    理  由
一、本件被告甲○○所涉係死刑、無期徒刑、最輕本刑為3年以
    上有期徒刑或高等法院管轄第一審案件以外之罪，並於本院
    行準備程序時就被訴事實為有罪之陳述，本院合議庭依刑事
    訴訟法第273條之1第1項規定，裁定改由受命法官獨任行簡
    式審判程序，先予敘明。
二、上開犯罪事實，業據被告甲○○坦承不諱，且其為警採集之
    尿液送驗結果，均呈嗎啡陽性反應，此有詮昕科技股份有限
    公司濫用藥物尿液檢驗報告、彰化縣警察局田中分局委託檢
    驗尿液代號與真實姓名對照認證單、查獲照片1張附卷可稽
    ，扣案之毒品1包（淨重0.26公克），經鑑定為第一級毒品
    海洛因，有法務部調查局濫用藥物實驗室鑑定書在卷可參，
    足徵被告前開任意性自白與事實相符。本件事證明確，被告
    犯行洵堪認定。
三、按毒品危害防制條例於92年7月9日修正公布，自93年1月9日
    施行，其中第20條、第23條將施用毒品之刑事處遇程序，區
    分為「初犯」及「5年內再犯」、「5年後再犯」。依其立法
    理由之說明：「初犯」，經觀察勒戒或強制戒治後，應為不
    起訴處分或不付審理之裁定；經觀察勒戒或強制戒治執行完
    畢釋放後，「5年內再犯」者，因其再犯率甚高，原實施之
    觀察勒戒及強制戒治既已無法收其實效，爰依法追訴或裁定
    交付審理。至於經觀察勒戒或強制戒治執行完畢釋放後，「
    5年後再犯」者，前所實施之觀察勒戒或強制戒治已足以遮
    斷其施用毒品之毒癮，為期自新及協助其斷除毒癮，仍適用
    「初犯」規定，先經觀察勒戒或強制戒治之程序。從而依修
    正後之規定，僅限於「初犯」及「5年後再犯」二種情形，
    始應先經觀察勒戒或強制戒治程序。倘被告於5年內已再犯
    ，經依法追訴處罰，縱其第3次（或第3次以上）再度施用毒
    品之時間，在初犯經觀察勒戒或強制戒治執行完畢釋放5年
    以後，已不合於「5年後再犯」之規定，且因已於「5年內再
    犯」，顯見其再犯率甚高，原實施觀察、勒戒或強制戒治，
    已無法收其實效，即應依該條例第10條處罰（最高法院95年
    度第7次刑事庭會議決議第2點參照）。經查，本件被告前因
    施用毒品案件，於92年2月28日強制戒治執行完畢，惟其於
    釋放後5年內，於94年間即因施用毒品案件，經本院以94年
    度訴字第839號判決判處有期徒刑1年1月確定，此有台灣高
    等法院被告前案紀錄表在卷可參，揆諸前開法條及說明，被
    告於97年2月29日所為該次施用海洛因之犯行，並無「初犯
    」規定之適用，而應直接訴追處罰。
四、核被告所為，均係犯毒品危害防制條例第10條第1項之施用
    第一級毒品罪。被告持有毒品之低度行為，為施用之高度行
    為所吸收，不另論罪。被告所犯2罪間，犯意各別，行為互
    殊，應分論併罰。被告有如事實欄所載之犯罪科刑執行情形
    ，有台灣高等法院被告前案紀錄表在卷可按，其受有期徒刑
    之執行完畢後，5年以內故意再犯本件有期徒刑以上之罪，
    均為累犯，各依刑法第47條第1項之規定加重其刑。爰審酌
    被告經送強制戒治、入監執行，猶不知悔改，再施用毒品，
    戕害自身健康，暨其之前所犯施用毒品罪之次數，及坦承犯
    行等一切情狀，分別量處如主文所示之刑，暨定應執行之刑
    。扣案之海洛因1包（淨重0.26公克），係第一級毒品，依
    毒品危害防制條例第18條第1項前段規定，沒收銷燬之。
據上論斷，應依刑事訴訟法第273條之1第1項、第299條第1項前
段，毒品危害防制條例第10條第1項、第18條第1項前段，刑法第
11條、第47條第1項、第51條第5款，判決如主文。
本案經檢察官蔡明達到庭執行職務
中    華    民    國     97    年    5    月    13    日
                  刑事第六庭      法  官  林欣苑
以上正本證明與原本無異。
如不服本判決，應於判決送達後10日內，向本院提出上訴書狀，
上訴書狀應「敘述具體上訴理由」，並按他造當事人之人數附繕
本。「切勿逕送上級法院」。
中    華    民    國     97    年    5    月    13    日
                                  書記官  楊筱惠
附錄本案論罪科刑法條全文：
毒品危害防制條例第10條
施用第一級毒品者，處 6 月以上 5 年以下有期徒刑。
施用第二級毒品者，處 3 年以下有期徒刑。


司法院資訊處製作；財團法人民間司法改革基金會備份。
